臺灣新北地方法院民事裁定  
110年度消債更字第524號
聲  請  人  黃志源    住新北市○○區○○街000巷00弄0號0  即 
 債務人            樓
上列當事人因消費者債務清理事件，聲請更生，本院裁定如下：
    主  文
聲請人黃志源自中華民國111年4月13日下午4時起開始更生程序
。
命司法事務官進行更生程序。
    理  由
一、按債務人不能清償債務或有不能清償之虞者，得依本條例所
    定更生程序，清理其債務；債務人無擔保或無優先權之本金
    及利息債務總額未逾新臺幣（下同）1,200萬元者，於法院
    裁定開始清算程序或宣告破產前，得向法院聲請更生；債務
    人對於金融機構負債務者，在聲請更生或清算前，應向最大
    債權金融機構請求協商債務清償方案，或向其住、居所地之
    法院或鄉、鎮、市、區調解委員會聲請債務清理之調解，消
    費者債務清理條例（下稱消債條例）第3條、第42條第1項、
    第151條第1項分別定有明文。又法院開始更生程序之裁定，
    應載明其年、月、日、時，並即時發生效力；法院裁定開始
    更生或清算程序後，得命司法事務官進行更生或清算程序，
    必要時得選任律師、會計師或其他適當之自然人或法人一人
    為監督人或管理人，消債條例第45條第1項、第16條第1項分
    別定有明文。
二、本件聲請意旨略以：聲請人積欠金融機構等債務金額計1,77
    5,505元，於5年內未從事營業活動，且有不能清償債務之情
    事。聲請人現任職於僑樂保全股份有限公司，每月平均薪資
    為29,895元，扣除基本生活費後，僅剩餘1,815元，根本無
    法支應最大債權銀行台新國際商業銀行股份有限公司（下稱
    台新銀行）所提供之方案，致前置調解不成立。爰依法聲請
    鈞院准予裁定本件開始更生程序等語。
三、經查：
　㈠聲請人於110年7月9日向本院聲請債務清理之前置調解，並於
    110年11月3日進行調解程序，本件金融機構債權人有台北富
    邦商業銀行股份有限公司、花旗（台灣）商業銀行股份有限
    公司、臺灣新光商業銀行股份有限公司、玉山商業銀行股份
    有限公司、台新銀行5家，最大債權銀行台新銀行提出以一
    個月為一期，共清償180期，年利率5%，每月清償10,317元
    之還款方案，惟聲請人陳稱每個月只能還款2,000元，請求
    調解不成立等情，此有調解程序筆錄、調解不成立證明書附
    於本院110年度司消債調字第564號卷（下稱調解卷）可參（
    見調解卷第109、113頁），復經本院職權調取上開調解卷宗
    可憑。是以，本件聲請人所為本件更生聲請可否准許，應審
    究聲請人其現況是否有消債條例第3條規定之「不能清償債
    務或有不能清償之虞」之情事而定。
　㈡聲請人主張之前開事實，業據其提出財產及收入狀況說明書
    、聲請人之債務人清冊、聲請人之債權人清冊、身分證正反
    面、健保卡正反面、聲請人及母親戶籍謄本、聲請人及母親
    全國財產稅總歸戶財產查詢清單、108至109年度綜合所得稅
    各類所得資料清單、第一銀行活期儲蓄存款存摺、財團法人
    金融聯合徵信中心查詢當事人綜合信用報告回覆書、勞工保
    險被保險人投保資料表暨明細、聲請人母親107至109年度綜
    合所得稅各類所得資料清單、房屋租賃契約書、電子發票證
    明聯、自來水事業處水費通知單、馬偕紀念醫院乙種診斷證
    明書、新光人壽保險單借款約定書、土地登記第一類謄本、
    郵政存簿儲金簿、新光人壽保險單、員工在職證明單、中國
    信託清償證明書等件資料為證（見調解卷第9至11、15至61
    頁、本院卷第119至169、173頁）。經核：
  ⒈聲請人稱其目前任職於僑樂保全股份有限公司，每月平均薪
    資為29,895元，此有聲請人提出之第一銀行活期儲蓄存款存
    摺、員工在職證明單為證（見本院卷第139至149、159頁）
    ，堪信為真實。
  ⒉按債務人生活所必需，以最近一年衛生福利部或直轄市政府
    所公告當地區每人每月最低生活費1.2倍計算其數額並應斟
    酌債務人之其他財產。受扶養者之必要生活費用，準用第一
    項規定計算基準數額，並依債務人依法應負擔扶養義務之比
    例認定之。前二項情形，債務人釋明更生期間無須負擔必要
    生活費用一部或全部者，於該範圍內，不受最低數額限制；
    債務人證明確有必要支出者，不受最高數額及應負擔比之限
    制。消債條例第64條之2定有明文。查聲請人陳報其每月生
    活必要支出包含個人必要生活費用18,720元、房屋租賃費6,
    000元，共計24,720元等節，有聲請人所提之財產及收入狀
    況說明書可參（見本院卷第19頁），雖據提出相關單據為證
    ，惟查，就聲請人主張每月必要支出部分，按消債條例之立
    法意旨，乃在於幫助陷於經濟上困境之債務人，得藉由更生
    或清算程序，走出經濟困境，避免走向絕路，實現憲法所保
    障之生命權，其並非在幫助債務人保持其舊有之生活水平，
    因此在考量所謂之「生活必要性支出」，自以維持一般人最
    低生活水平所需為準，否則對債權人即屬不公。本院衡酌聲
    請人已負債，理應撙節開支，上開部分之支出，已逾消債條
    例第64條之2第1項之規定（即新北市政府公告110年度每人
    每月最低生活費15,600元之1.2倍即18,720元），且聲請人
    就租金6,000元部分僅提出以其母親為承租人所簽訂之房屋
    租賃契約書，並未檢附支出之證明，是本院認應以18,720元
    作為計算聲請人每月生活所需費用之依據計算。聲請人復主
    張其須扶養母親，每月支出扶養費3,360元等情，亦據提出
    財產及收入狀況說明書附卷為證（見本院卷第19頁）。本院
    審酌聲請人母親現年71歲，有戶籍謄本在卷可稽（見本院卷
    第163頁），是聲請人母親年事已高，且無工作所得及足夠
    資產，確有受聲請人扶養之必要，應堪採信。聲請人主張以
    新北市政府公告之110年每人每月最低生活費1.2倍即18,720
    元扣除母親退休金12,000元後，再經與其他扶養義務人即聲
    請人胞弟分攤後之數額3,360元〔計算式：18,720元－12,000
    元）÷2＝3,360元〕，自屬合理可採。因此，本院認聲請人每
    月必要生活支出合計應為22,080元（計算式：18,720元＋扶
    養費3,360元＝22,080元）。
  ㈢因此，以聲請人上開每月薪資收入29,895元，扣除聲請人上
    開每月必要生活支出22,080元之餘額為7,815元（計算式：2
    9,895元－22,080元＝7,815元），不足以清償前開金融機構債
    權人所提出之10,317元之還款方案，遑論聲請人尚有其他債
    權人（即萬榮行銷顧問股份有限公司）之債務未列入，堪認
    聲請人客觀上處於因欠缺清償能力而不足以清償債務之經濟
    狀態，符合消債條例第3條所規定「債務人不能清償債務」
    之情形。
四、綜上所述，本件聲請人為一般消費者，並未從事營業活動，
    其有不能清償債務之情，又其所負無擔保或無優先權之債務
    並未逾1,200萬元，且未經法院裁定開始清算程序或宣告破
    產，復查無消債條例第6條第3項、第8條或第46條各款所定
    駁回更生聲請之事由存在，則聲請人聲請本件更生，即屬有
    據，應予准許。
五、又聲請人應於更生程序開始後，由債權人會議可決或由法院
    裁定認可其更生方案後方能實行，倘未能經債權會議可決或
    經法院裁定認可，則依消債條例第61條第1項規定，除有同
    條例第12條、第64條規定情形外應續行清算程序。進入更生
    程序後，其無擔保債權均須藉更生程式以獲得清償，聲請人
    應盡所能節約支出，並應努力工作以增加還款之成數及總金
    額，是於更生程序中，擬定足以為債權人接受，或可經法院
    認為公允之更生方案以供採擇，俾免更生程序須致清算程序
    之程度，附此敘明。
六、依消債條例第11條第1項、第45條第1項、第16條第1項，裁
    定如主文。
中　　華　　民　　國　　111 　年　　4 　　月　　13　　日
                  民事第八庭    法　官  黃信樺
上為正本係照原本作成
本裁定不得抗告
本裁定已於111年4月13日下午4時公告
中　　華　　民　　國　　111 　年　　4 　　月　　13　　日
                                書記官　林雅菁